臺灣高等法院交通事件裁定　　　　　　　　　　　　九十三年度交抗字第一九九號
　　抗　告　人　甲○○
　　即受處分人
右抗告人因違反道路交通管理處罰條例案件，不服臺灣士林地方法院九十二年度交聲
字第七六七號，中華民國九十二年十二月三十一日所為第一審裁定（原處分案號：基
監字第四二─Ｚ00000000號），提起抗告，本院裁定如左：
    主      文
抗告駁回。
    理      由
一、受處分人甲○○於民國九十二年三月十六日上午十時四十六分許，駕駛牌照八Ｋ
    ─五四七六號自用小客車，在高速公路超速駕駛（國道三號公路一０五公里南向
    路段，經警雷達測得行速時速一百二十六公里，該路段最高速限為時速一百公里
    ，超速二十六公里），而依道路交通管理處罰條例第三十三條第一項、第六十三
    條第一項第一款規定，裁處受處分人罰鍰三千元，並記違規點數一點。
二、受處分人聲明異議意旨略以：受處分人當時以時速九十公里速度行經國道三號公
    路南向一０八公里處時，遭警車在旁並行攔停並告知超速，受處分人表示並無超
    速情事後，員警始稱受處分人是在三公里（一０五公里處）超速，並出示雷射槍
    測速器所反應之數據，要求受處分人簽收違規單，受處分人因確無超速，故予拒
    簽，且員警既未提出舉發照片或能證明當時車速數據係鎖定受處分人駕駛之車輛
    測速，怎知該數據並非其他車輛超速所留云云。
三、原法院以：受處分人自承於前揭時間駕車行經舉發地點，嗣經警舉發違規超速，
    雖其否認有超速駕駛之事實，惟關於本件舉發經過情形，承辦員警即內政部警政
    署國道公路警察局（以下簡稱國道警察局）第六警察隊警員鄭明郎到庭具結證稱
    「當時我們警車是停在路邊，是約國道三號公路南下一百零五公里處‧‧‧我們
    當時是用雷射槍來測速，當時測到這部車的時候是一百二十六，且也有顯示超速
    的距離有二百二十七公尺，雷射槍裡面有一個瞄準鏡，裡面有一個瞄準點，如果
    測試固定物的話，那只會顯示距離，但如果測量移動物的話速度距離都會顯示出
    來。當時我已經先看到這部車的車速很快，所以才拿雷射槍來測速，之後才確定
    這部車超速的情形，如果當時都沒有什麼車的話，我們就是現場直接攔停，本件
    的情形因為外側車道有大車經過，所以不宜攔停，所以我們就驅車往前，在適當
    安全的範圍之下，把他攔停下來，我們攔停有響警報器及指揮棒。攔停之後先告
    知違規的事實，請他出示證件，給他看雷射槍上面測到的情形，我們開單之後，
    要給受處分人簽名，但是他拒簽，我們當時有把違規的地點及超速的情形告訴他
    。」、「（你是否確定當時測速的車子為受處分人的車子？）我確定。」等語，
    參酌其所稱驅車攔停舉發情節，核與受處分人所述亦相符合，其證詞應堪採信，
    足認受處分人確有駕車超速之事實。至於本件舉發員警於攔停後當場製作之舉發
    通知單，已載明上開違規時、地及違規事實，雖受處分人當時拒絕簽章收受，然
    業經舉發員警註記事由於通知單，並有該舉發通知單影本在卷可參，依違反道路
    交通管理事件統一裁罰基準及處理細則第十一條第一項第一款中段規定，應視為
    受處分人已收受通知而已發生送達效力。綜上，認原處分機關對受處分人右開違
    規事實予以裁罰，並無不合，而裁定駁回受處分人之異議。
四、按汽車行駛於高速公路或設站管制之道路，而不遵管制之規定者，處新臺幣三千
    元以上六千元以下罰鍰，並記違規點數一點，道路交通管理處罰條例第三十三條
    第一項、第六十三條第一項第一款分別定有明文。經查，受處分人於右揭時地確
    有超速駕駛汽車之違規行為，業據證人鄭明郎於原審到庭具結證述明確，且稱「
    因為外側車道有大車經過，所以不宜攔停，所以我們就驅車往前，在適當安全的
    範圍之下，把他攔停下來，我們攔停有響警報器及指揮棒。攔停之後，先告知違
    規的事實，請他出示證件，給他看雷射槍上面測到的情形‧‧‧。」，而受處分
    人於原審亦陳稱「時間地點都如裁決書上所載的一樣沒有錯，當時我被攔檢的時
    候，警察是先叫我出示行、駕照，警察說我有超速，我說我沒有超速，但警察說
    我是在三公里前超速，後來我就跟他說我確實沒有超速，後來警察就拿雷射槍給
    我‧‧‧警察攔我的時候並不是停在路邊攔我，是車子與我並行，指示我停到路
    邊，他跟我並行的時間大約只有一下子，我本來開著車子，後來我有聽到警車的
    聲音，之後他們就叫我靠邊。」、「當時沒有塞車，是正常的路況，我原來是都
    一直開在中間的車道，沒有變換。」等語，是足徵證人鄭明郎所為渠於測得受處
    分人超速駕車後，因外側有大車經過，始採取驅車跟隨再行攔停並告知受處分人
    超速違規之證述並非子虛，而據證人鄭明郎於原審所為證述，渠係先看到受處分
    人所駕駛車輛車速很快，始取出雷射槍測速，核該過程，並非鎖定行駛於外側車
    道之車輛為測速目標，是則受處分人以當時既有大車經過，警員無從瞄準，且警
    員於攔停後先指示伊提出證件，並非即告知超速，復當場稱「目前政府財政拮据
    ，我們的『罰單業績』並無獎金可領」云云，指摘原審裁定不當而提起抗告，為
    無理由，應予駁回。
據上論斷，應依道路交通案件處理辦法第二十六條，刑事訴訟法第四百十二條裁定如
主文。
中　　華　　民　　國　  　九十三  　　年      四      月       六       日
                            臺灣高等法院交通法庭
                                審判長法  官  許  國  宏
                                      法  官  洪  光  燦
                                      法  官  林  勤  純
右正本證明與原本無異。
本裁定不得再抗告。
                                      書記官  葉  瑩  庭
中　　華　　民　　國　  　九十三  　　年      四      月       六       日
